臺灣臺中地方法院交通事件裁定　　　　 96年度交聲字第845號
原處分機關　交通部公路總局臺中區監理所
異　議　人　　大領企業股份有限公司
即受處分人
代　表　人　甲○○
上列異議人因違反道路交通管理處罰條例案件，對於交通部公路
總局臺中區監理所九十六年七月二十三日所為之處分（中監違字
第裁六０－ＧＤ0000000號違反道路交通管理事件裁決書
），聲明異議，本院裁定如下：
    主  文
異議駁回。
    理  由
一、原處分意旨略以：異議人即受處分人大領企業股份有限公司
    （以下稱受處分人）所有之車牌號碼ＲＺ－三四三號自用大
    貨車，由司機洪瑞煌駕駛，於民國（下同）九十六年四月二
    十六日七時十一分許，在臺中市○○○路與國祥街口，因「
    駕駛執照經註銷仍駕駛大貨車（處車主）」之違規，為臺中
    市警察局第六分局協和派出所警員陳郁仁當場查獲，依道路
    交通管理處罰條例第二十一條之一第一項第五款規定，以中
    市警交字第ＧＤ0000000號通知單掣單舉發，受處分
    人於應到案日前提出申訴，原處分機關遂於九十六年七月二
    十三日以中監違字第裁六０－ＧＤ0000000號裁決書
    ，裁處罰鍰新臺幣（下同）六萬元整，並記汽車違規紀錄一
    次，逾期則依裁決書處罰主文規定裁處，於法並無不合等語
    。
二、受處分人則以：本件駕駛人洪瑞煌係於七十五年八月到職，
    持有大貨車駕照在公司工作已長達二十年，期間也未因違規
    而吊照，怎麼可能因六百元的違規罰單不繳拿自己的工作來
    開玩笑，在本人都不知情的情況下，公司更是不知情，這次
    因為洪瑞煌個人的行為使公司連帶處分，真的是很無辜，為
    此聲明異議云云。
三、按汽車駕駛人，使用註銷之駕駛執照駕駛聯結車、大客車、
    大貨車者，汽車所有人及駕駛人各處新臺幣四萬元以上八萬
    元以下罰鍰，並當場禁止其駕駛；汽車所有人如已善盡查證
    駕駛人駕駛執照資格之注意，或縱加以相當之注意而仍不免
    發生違規者，汽車所有人不受本條之處罰，道路交通管理處
    罰條例第二十一條之一第一項第五款、第四項分別定有明文
    。
四、經查：
  (一)為因應道路交通管理處罰條例第二十一條之一第四項規定，
    汽車所有人應如何善盡查證駕駛人駕駛執照資格之注意部分
    ：「．．．僱用後駕駛人無有效職業駕照，公司已依規定事
    先取得所屬駕駛人之書面同意後，至少每十日查詢一次，並
    列印報表存查者，即已依道路交通管理處罰條例第九十二條
    之一查詢駕駛人駕照狀態，並以書面通知停止所屬駕駛人駕
    駛車輛者，為已盡管理責任．．．」，業經交通部於九十二
    年十一月二十五日交路字第０九二００一二三四六號函釋在
    案，並有交通部公路總局臺中區監理所九十六年七月二十五
    日中監自字第０九六二０００九三三號函一紙附卷可稽。又
    按大型車輛之所有人，基於維護道路行車安全，對於該車駕
    駛人之駕駛資格、駕駛執照之有效期間，更具備實質之檢查
    及管理以確保其符合駕駛資格之責任，以防範違規、事故於
    未然，故對於未符合駕駛資格駕駛大型車輛者之違規，除處
    罰駕駛人外，汽車所有人亦裁處罰鍰六萬元整，並記汽車違
    規紀錄一次，以督促汽車所有人善盡管理之責，此為道路交
    通管理處罰條例第二十一條之一之立法旨趣。
  (二)查受處分人所僱用之大貨車駕駛洪瑞煌前因駕駛車牌號碼Ｒ
    Ｚ－三四三號自用大貨車，於九十三年五月四日二十二時三
    十分許，行經台中市○○街一０一號前，因「在快車道臨時
    停車」，經台中市警察局第六分局西屯派出所員警當場舉發
    並製填中市警交字第ＧＣ0000000號舉發違反道路交
    通管理事件通知單，嗣經原處分機關依道路交通管理處罰條
    例第五十五條第一項第一款規定，裁處罰鍰六百元，該裁決
    書經由郵局雙掛號郵寄按址合法送達予洪瑞煌，惟洪瑞煌未
    依裁決書處罰主文規定之期限內繳納罰鍰或辦理易處吊扣駕
    駛執照一個月，交通部公路總局臺中區監理所南投監理站即
    按該裁決書處罰主文規定，自九十三年九月十三日起易處吊
    銷，並逕行註銷洪瑞煌之汽車駕駛執照一年在案之事實，有
    臺中市警察局中市警交字第ＧＣ0000000號舉發違反
    道路交通管理事件通知單、交通部公路總局臺中區監理所南
    投監理站投監四字第裁六五─ＧＣ0000000號違反道
    路交通管理事件裁決書、南投郵局送達回證、交通部公路總
    局臺中區監理所南投監理站九十六年六月二十三日中監投字
    第０九六０００九一二六、０九六０００八八０七號函影本
    各一紙及汽車駕駛人洪瑞煌汽車之駕照基本資料電腦列印表
    一份附卷可憑。嗣洪瑞煌又於九十六年四月二十六日七時十
    一分許，駕駛受處分人所有之車牌號碼ＲＺ－三四三號自用
    大貨車，在臺中市○○○路與國祥街口，因「駕駛執照經註
    銷仍駕駛大貨車」違規，為臺中市警察局第六分局協和派出
    所警員依法舉發等情，亦有中市警交字第ＧＤ000000
    0號舉發違反道路交通管理事件通知單影本一紙附卷可考。
  (三)次查汽車駕駛人之駕駛資格並非固定不變，常因各種交通違
    規事由而遭受監理機關處以吊扣、吊銷之處分，是以汽車駕
    駛人是否具有駕駛資格，自應以監理機關所登記之資料為依
    據，況因道路交通管理處罰條例第二十一條之一之規定係連
    坐處罰性質，各汽車貨運商業就此無不相當謹慎。再者，本
    件駕駛人洪瑞煌係於九十三年九月十三日遭吊銷駕駛執照，
    迄本件違規之時，已有近三年之久，受處分人依前開說明，
    自有充裕之時間至監理所查核、列印其所僱用司機之駕駛執
    照異常情形資料，隨時查詢駕駛人洪瑞煌之駕駛資格狀態，
    其未能確盡其注意義務及管理之職責任令無駕駛執照之人續
    行駕駛自用大貨車之事證，已屬相當明確，顯見受處分人此
    處之違規行為，應堪以認定。
  (四)綜上所述，本件原處分機關依道路交通管理處罰條例第二十
    一條之一第一項第五款之規定，裁處受處分人罰鍰六萬元，
    並依同條例第二十一條之一第三項規定記汽車違規紀錄一次
    ，核無違誤，本件受處分人聲明異議，為無理由，應予駁回
    。
五、據上論斷，依道路交通管理處罰條例第八十七條第二項，道
    路交通案件處理辦法第十九條，裁定如主文。
中　　華　　民　　國　　96　　年　　9 　　月　　26　　日
                  刑事第一庭    法  官  朱光國
上正本證明與原本無異。
如不服本裁定，應於送達後五日內，向本院提出抗告狀。
                                書記官  張孝妃
中　　華　　民　　國　　96　　年　　9 　　月　　26　　日
